# 请教陈版，关于结构性存款的报表列示？

提问人：Dreamay111 时间：2018-02-09 13:06:21
你好陈版，我碰到这样一个案例，公司办理了银行 3 个月的结构性存款，保本浮动收益。经咨询银行，他们内部将该部分本金放在了保证金存款中，那么我公司报表是否可以将其作为货币资金披露？年末如果未到期，能否计提投资收益？

回答人：chenyiwei
可参考：《瑞华研究 2010 ～ 2016 汇编》之“问题5-1-7（不可提前支取的结构性存款的报表列示）”。 目前的结构性存款主要包含两种情况： 1 、提供保本承诺（有的同时提供最低收益承诺），利息收益金额根据利率、汇率、国际市场上某种大宗商品行情等因素而相应变动。这类结构性存款属于包含嵌入衍生工具的混合工具，且嵌入的利率、汇率衍生工具与主合同（定期存款）在经济特征及风险方面不存在紧密关系。根据《企业会计准则第 22 号——金融工具确认和计量》第二十一条和第二十二条的规定，可以选择以下方法之一进行核算： （ 1 ）将此类混合金融工具整体指定为以公允价值计量且其变动计入当期损益的金融资产，作为一个整体以公允价值计量，其公允价值变动计入损益，在资产负债表上列报在“交易性金融资产”项目中； （ 2 ）将嵌入衍生工具从混合工具中分拆，将该衍生工具单独作为一项以公允价值计量且其变动计入当期损益的金融资产或金融负债，将剩余的定期存款成份按常规方法核算和列报，即对定期存款部分列报在“货币资金”项目中，对衍生工具部分列报在“交易性金融资产”或“交易性金融负债”项目中。 2 、名为“结构性存款”，实际上就是普通的定期存款，提供保本承诺，利率事先约定。其核算和列报方式与普通的定期存款相同，可参阅问题5-2-4“关于定期存款能否作为现金以及在期末能否计提利息收入”。
另可参考：证监会近三年的”上市年报会计监督报告“中的相关表述：
依据证监会发布的《 2014 年上市年报会计监督报告》——结构性存款的分类，主要取决于存款说明书中的约定条款。目前公司认购、银行发行的结构性存款，其收益可能是与某些基础变量挂钩，如利率、汇率、黄金价格等，此类产品应视为嵌入衍生工具。根据《企业会计准则-第 22 号金融工具的确认和计量》及相关规定，公司应当将结构性存款中嵌入的衍生工具分拆，单独进行会计处理，但若嵌入衍生工具与存款合同在经济特征及风险方面存在紧密联系（如利率风险），或者与嵌入衍生工具类似条款的工具不符合衍生工具的定义或无法单独计量，可以将结构性存款整体指定为以公允价值计量且其变动计入当期损益的金融资。由于嵌入衍生工具及其分拆的会计处理较为困难，但如将结构性存款简单作为银行存款（其他货币资金），其他流动资产等收益固定的资产列报，未能正确反映结构性存款收益变动的风险。 依据证监会发布的《 2015 年上市年报会计监督报告》——（二）嵌入衍生工具的会计处理：企业会计准则及相关规定要求，公司应根据混合工具中所嵌入衍生工具的经济特征和风险与主合同是否紧密相关，判断是否需要将嵌入衍生工具进行拆分并单独计量，除非将混合工具整体指定为以公允价值计量且其变动计入当期损益的金融资产。年报分析发现，部分公司未根据上述规定对混合工具进行分拆，或整体指定以公允价值计量。例如，某公司受让一项海外石油合作开发项目在特定期间的收益权，投资回报以该项目经审计后的净利润为基础计算确定，不受该项目分红决策及股利分配的影响，且该收益权投资不享有海外石油合作开发项目的剩余权益。因此，该收益权投资应认定为一项嵌入衍生工具的债权投资。同时，由于该嵌入衍生工具的经济特征和风险与债权主合同并不紧密相关，除非将该混合合同整体指定为以公允价值计量，否则应将其中的嵌入衍生工具从债权主合同中分拆出来，作为单独的衍生工具以公允价值计量。但该公司对将该项投资进行会计处理时，仅将其整体作为一项以摊余成本计量的其他非流动资产进行处理，在财务报告中也未对该项重大投资的性质及其会计处理依据进行任何说明。 依据证监会发布的《 2016 年上市年报会计监督报告》——（三）嵌入衍生工具未予以分拆并单独计量——根据《企业会计准则第 22 号——金融工具确认和计量》的相关规定，如果混合工具没有整体指定为以公允价值计量且其变动计入当期损益的金融资产或金融负债，则嵌入的衍生工具应当考虑能否将其从混合工具中分拆出来，并以公允价值计量且其变动计入损益。年报分析发现，个别上市公司确认的贷款类金融资产中存在转股权，与主债务合同不存在紧密关系，该资产整体也没有被指定为以公允价值计量且其变动计入当期损益的金融资产，但公司将贷款整体认定为对外借款，并仅因为转股权具有不确定性而未将其分拆出来作为单独的衍生工具处理。

提问人：659761666 时间：2019-03-17 15:40:53
陈版，如果不能拆分的情况下，如果没有活跃市场，是否不应当指定为以公允价值计量且其变动计入当期损益的金融资产，而是在可供出售金融资产中核算，再根据流动性可能列报于其他流动资产？

回答人：chenyiwei
不能这样理解。嵌入衍生工具的拆分不要求该衍生工具或类似衍生工具有活跃市场。